臺灣高等法院高雄分院刑事判決
110年度上訴字第943號
上  訴  人  
即  被  告  林嘉偉


選任辯護人  黃郁雯律師（法扶律師）
上列上訴人因違反槍砲彈藥刀械管制條例案件，不服臺灣高雄地
方法院110年度訴字第66號，中華民國110年8月25日第一審判決
（起訴案號：臺灣高雄地方檢察署109年度偵字第8776號），提
起上訴，本院判決如下：
     主  文
原判決撤銷。
林嘉偉犯非法寄藏可發射子彈具殺傷力之槍枝罪，處有期徒刑參
年貳月，併科罰金新臺幣伍萬元，罰金如易服勞役，以新臺幣壹
仟元折算壹日。扣案如附表編號1所示之物沒收。 
    事  實
一、林嘉偉明知可發射子彈具有殺傷力之槍枝、具有殺傷力之子
    彈，均係槍砲彈藥刀械管制條例所列管之物品，未經中央主
    管機關許可，不得非法寄藏、持有，竟未經許可，基於寄藏
    可發射子彈具有殺傷力槍枝及具有殺傷力子彈之犯意，於民
    國107年5月6日之前約1個月之某日，在其高雄市○○區○○路00
    0巷0號3樓住處內，收受其父親莊添泉（於107年5月6日死亡
    ）所委託保管之具殺傷力之非制式手槍1枝及非制式子彈8顆
    （均詳如附表所示，另有不具殺傷力之非制式子彈4顆）。
    迄至員警於109年4月19日，持法院核發之搜索票至上開住處
    執行搜索，當場扣得上開槍枝、子彈（詳附表編號1、2至3
    所示），而悉上情。
二、案經高雄市政府警察局（下稱市警局）苓雅分局報告臺灣高
    雄地方檢察署（下稱高雄地檢署）檢察官偵查起訴。 
　　理    由
壹、證據能力部分：
    本案據以認定事實之供述證據，縱屬被告以外之人於審判外
    之陳述，均已依法踐行調查證據程序，且檢察官，被告林嘉
    偉及辯護人於本院審理時，均明示同意有證據能力（見本院
    卷第175至178頁），基於尊重當事人對於傳聞證據之處分權
    ，及證據資料愈豐富愈有助於真實發現之理念，本院審酌該
    等證據作成時情況，並無違法取證之瑕疵，且無顯不可信之
    情形，以之作為證據應屬適當，依刑事訴訟法第159 條之5 
    第1 項之規定，應有證據能力；至非供述證據部分，與本案
    事實具自然關聯性，且非公務員違背法定程序所取得，依同
    法第158 條之4 規定反面解釋，亦具證據能力。 　　
貳、實體部分：
一、認定犯罪事實所憑之證據及理由： 
(一)上開犯罪事實，業據上訴人即被告林嘉偉（下稱被告）坦承
    不諱，並經搜索時之在場人即證人楊玄皇、陳涵鈺於警詢中
    證述屬實（見警卷第11至18頁），且有原審法院109年聲搜
    字436號搜索票、市警局苓雅分局搜索扣押筆錄、扣押物品
    目錄表、市警局109年4月19日警鑑槍字第59號槍枝初步檢視
    報告表暨照片9張、被告之個人戶籍資料查詢結果、被告之
    父莊添泉之個人基本資料查詢結果各1份（見警卷第23至31
    頁、第57頁，偵卷第15至20頁、第93頁），以及現場照片10
    張（見警卷第33至37頁）在卷可稽。
(二)又扣案之槍枝、子彈，經內政部警政署刑事警察局以檢視法
    、性能檢驗法、試射法鑑定、再鑑定結果，認：「送鑑如附
    表編號1 所示之槍枝1 枝（槍枝管制編號：0000000000號）
    為非制式手槍，由仿手槍外型製造之槍枝，組裝已貫通之金
    屬槍管而成，擊發功能正常，可供擊發適用子彈使用，認具
    殺傷力。」；「送鑑子彈12顆，其中如附表編號2 之子彈6 
    顆，認均係非制式子彈，由金屬彈殼組合直徑約8.7mm金屬
    彈頭而成，均可擊發，均認具殺傷力；如附表編號3之子彈2
     顆，均係非制式子彈，由口徑9 mm制式空包彈組合直徑約8
    .7 mm金屬彈頭而成，均可擊發，均認具殺傷力；其餘4 顆
    子彈，1 顆雖可擊發，惟發射動能不足，認不具殺傷力，3 
    顆均無法擊發，均認不具殺傷力」等情，有內政部警政署刑
    事警察局109 年8 月6 日刑鑑字第1090050014號鑑定書及槍
    彈鑑定方法說明書、市警局苓雅分局109 年8 月27日高市警
    苓分偵字第10972880900 號函、內政部警政署刑事警察局10
    9年11月13日刑鑑字第1098007564號函各1 份在卷可考（見
    偵卷第49至51頁、第53至54頁、第57至59頁、第83至87頁、
    第91頁），是依前開鑑定結果，足認扣案如附表所示之槍枝
    1 枝、子彈8顆，均具有殺傷力。
(三)至於辯護人為被告辯護稱：關於扣案如附表編號1槍枝是否
    具有殺傷力，僅經內政部警政署刑事警察局稱以檢視法、性
    能檢驗法檢驗具殺傷力，但未經試射，是否確實具有殺傷力
    仍有疑義，應以試射法實際試射鑑定之，並聲請將扣案槍枝
    送中央警察大學實際試射方式鑑定是否具有殺傷力。然按「
    鑑定之囑託、證據之取捨、證明力之判斷，及事實之認定，
    均為事實審法院之職權，倘其調查、採證及認事並未違背證
    據法則，自不得任意指為違法而執為上訴第三審法院之適法
    理由。又槍枝殺傷力之鑑定，依目前國內、外專業鑑定機關
    ，無論採「檢視法」、「性能檢驗法」或「動能測試法」，
    均屬適法之鑑驗方法。而槍枝殺傷力有無暨其性能之鑑驗，
    並非僅以實彈試射法為其唯一或絕對必要之方法，倘經專業
    鑑定機關或人員依待鑑槍枝之現況，認以採用「性能檢驗法
    」實際操作待鑑槍枝之機械結構與功能，而鑑驗其殺傷力之
    有無為適當者，若非其鑑驗過程有未盡確實或欠缺完備之情
    事，縱未採用實彈試射法加以鑑驗，亦不能遽行否認其鑑驗
    結果之正確性而排斥其證明力。」，最高法院110年度台上
    字第4596號刑事判決意旨參照。查，扣案手槍既經內政部警
    政署刑事警察局依據國內外槍枝鑑定領域共同認可之「檢視
    法」、「性能檢驗法」鑑定完畢，確認具殺傷力，該鑑定係
    由專業鑑定人員憑其智識、經驗，就槍枝結構等，綜為判斷
    之結果，並於上述卷附內政部警政署刑事警察局109年8月6
    日刑鑑字第1090050014號鑑定書及槍彈鑑定方法說明書說明
    詳盡（見偵卷第49至51頁、第53至54頁）內詳敘其認定之依
    據、方法及過程，輔以照片說明，核其鑑定之經過及認定之
    依據，已符合專業鑑定之要求，其鑑定結果並無違背科學原
    理，亦無顯然未盡確實或欠缺完備之情形，自得以該鑑定結
    果，作為本案被告有罪判斷之基礎，即無將扣案手槍再送中
    央警察大學為重複鑑定之必要。辯護人既具體未指明上開內
    政部警政署刑事警察局出具之鑑定書有何矛盾違誤或理由欠
    備情事，自難僅因該局未以「試射法」（即動能測試法）鑑
    驗，遽然否定本件改造手槍具有殺傷力之認定。至辯護即人
    另提出本院108年度上訴字第78號刑事判決，認依該案扣案
    槍枝中之一槍枝，經內政部警政署刑事警察局鑑定具殺傷力
    ，再送中央警察大學試射後認不具殺傷力，故而聲請本案槍
    枝再以實彈試射鑑定具否殺傷力，然不同案件之案情與基礎
    並不相同，本無法比附援引，且觀辯護人所提出本案108年
    度上訴字第78號刑事判決，乃該案被告自始爭執其所自行製
    造槍枝中之一槍枝，經送中央警官大學鑑定以「槍管與彈室
    未牢固結合，可因釋放滑套動作而分離」，而認無法有效射
    出金屬彈丸，有辯護人提出之該案刑事判決可佐（見本院卷
    253至254頁），則因該槍枝之結構有未牢固結合問題而經中
    央警官大學鑑定不具殺傷力，然本案扣案附表編號1槍枝，
    原經被告拆卸保管，而於查扣時經被告自行將各該零件組合
    完成，結構組裝上均屬完整，此經被告供述：「警方於查獲
    改造手槍1把之時，當時改造手搶是處於拆解狀態，我本人
    自己給他拆解的。我預計要將改造手槍保養，所以將手槍拆
    開放置。我有在警察單位將槍枝組合完成，槍枝本身是完整
    無損的。」等語（警卷4至6頁），並有搜索時被告自行組裝
    扣案槍枝之過程照片在卷可佐（本院卷183至205頁），更可
    見兩案無法同視，故辯護人既無法具體指明本案扣案槍枝鑑
    驗過程有未盡確實或欠缺完備之情事，自不能以其空泛而稱
    應用試射法實際試射鑑定槍枝之殺傷力，而否定內政部警政
    署刑事警察局之上述鑑定結果。故而，辯護人關於內政部警
    政署刑事警察局鑑定扣案附表編號1所示槍枝殺傷力有疑，
    應以實射法鑑定之辯解，並無可採；並聲請將扣案槍枝送中
    央警察大學實際試射方式鑑定是否具有殺傷力，依上說明，
    亦無必要，併此敘明。
(四)綜上所述，本案事證明確，被告犯行堪以認定。
二、論罪： 　　
(一)新舊法比較：
　　按行為後法律有變更者，適用行為時之法律，但行為後之法
    律有利於行為人者，適用最有利於行為人之法律，刑法第2 
    條第1 項定有明文。被告行為後，槍砲彈藥刀械管制條例業
    經總統於109 年6 月10日公布修正、同年6 月12日施行。本
    次修正係鑑於現行查獲具殺傷力之違法槍枝，多屬非制式槍
    枝，可遠距離致人死傷，且殺傷力不亞於制式槍枝，對人民
    生命、身體、自由及財產法益之危害，實與制式槍枝無異，
    故無區分制式與否而分別適用該條例第7條或第8 條處罰之
    必要，且將該條例第4 條第1 款之槍砲定義修正為制式、非
    制式各項槍枝（參照修正草案立法總說明）。本案被告寄藏
    之槍枝，即屬修正後第4 條第1 款所指之「非制式手槍」，
    論罪法條移置於同條例第7 條第4 項，且法定刑亦隨之提高
    ，而修正前槍砲彈藥刀械管制條例第8 條第4 項規定：「未
    經許可，持有、寄藏或意圖販賣而陳列第一項所列槍枝者，
    處3 年以上10年以下有期徒刑，併科700 萬元以下罰金」，
    修正後槍砲彈藥刀械管制條例第7 條第4 項則規定：「未經
    許可，持有、寄藏或意圖販賣而陳列第一項所列槍砲、彈藥
    者，處5 年以上有期徒刑，併科1000萬元以下罰金」，經比
    較新舊法結果，修正後新法對被告並非有利，依刑法第2 條
    第1 項前段規定，被告寄藏非制式手槍之行為，應適用行為
    時即【修正前】槍砲彈藥刀械管制條例第8 條第4 項之非法
    寄藏可發射子彈具殺傷力之槍枝罪論處。
(二)按「（修正前）槍砲彈藥刀械管制條例第8條第4項、第13條
    第4 項將未經許可持有可發射子彈具有殺傷力之槍枝及未經
    許可持有槍枝之主要組成零件分別規範處罰，並設有輕重不
    同之法定刑，乃著眼於此等行為對於社會法益乃至個人法益
    均有一定程度之危險，而兩者之危險程度，未經許可持有可
    發射子彈具有殺傷力之槍枝較諸未經許可持有槍枝之主要組
    成零件明顯為高，故法定刑亦較重，是行為人持有槍枝之主
    要組成零件及其他零件，經組合後成為可發射子彈具有殺傷
    力之槍枝者，其對於法益之危害程度與逕自持有組合完成之
    可發射子彈具有殺傷力之槍枝者並無二致，自應逕依該條例
    第8條第4項論處」，最高法院109年台上字第1649號判決可
    資參照。被告雖將扣案附表編號1所示槍枝拆解成零件藏放
    ，然被告能將各該零件輕易組合為結構完整之槍枝，則被告
    以零件方式藏放，既然能隨時組合成槍枝，實與寄藏組合完
    成之槍枝並無二致，而應構成修正前槍砲彈藥刀械管制條例
    第8 條第4 項之非法寄藏可發射子彈具殺傷力之槍枝罪甚明
    。　　
(三)核被告所為，係犯修正前槍砲彈藥刀械管制條例第8 條第4 
    項之非法寄藏可發射子彈具殺傷力之槍枝罪，以及現行同條
    例第12條第4 項之非法寄藏子彈罪。　　
(四)按「槍枝、子彈之寄藏與持有，其中單純之持有，不能涵括
    寄藏；但寄藏之受人委託代為保管，其保管本身所為之持有
    ，無非係寄藏之當然結果，法律上僅就寄藏行為作一包括之
    評價，不另就持有論罪。…本件上訴人對於本案扣案槍、彈
    ，初始似係基於受寄代藏之意思而收受，縱然嗣後委託人死
    亡，上訴人繼續持有，無非寄藏之當然結果，第一審依上訴
    人持有而為評價，原審未予細查，逕行維持，是否妥適，非
    無再行研求之餘地。」，最高法院109年度台上字第433號刑
    事判決意旨參照（最高法院109年台上字第4345號判決同此
    意旨）。依此，被告基於寄藏意思而收受系爭槍彈，縱其父
    嗣後死亡，而繼續持有不過是寄藏之當然結果，自應論以「
    寄藏」槍彈，惟公訴人未斟酌被告持有本案槍枝係為人保管
    行為之結果，認其本案係犯槍砲彈藥刀械管制條例第8條第4
    項之非法持有可發射子彈具殺傷力之槍枝罪及同條例第12條
    第4項非法持有具有殺傷力之子彈罪，尚有未洽，惟因上開
    「持有」與「寄藏」皆屬同一條項之罪名，不生變更起訴法
    條之問題。
(五)又非法製造、轉讓、持有、寄藏槍砲彈藥刀械等違禁物，所
    侵害者為社會法益，如所製造、轉讓、持有、寄藏客體之種
    類相同（如同為手槍，或同為子彈者），縱令同種類之客體
    有數個（如數支手槍、數顆子彈），仍為單純一罪，不發生
    想像競合犯之問題；若同時製造、轉讓、持有、寄藏二不相
    同種類之客體（如同時持有手槍及子彈），則為一行為觸犯
    數罪名之想像競合犯（最高法院82年度台上字第5303號判決
    意旨參照）。本案被告同時寄藏具殺傷力之非制式子彈8 顆
    ，仍不因寄藏數量之多寡而有異，就寄藏子彈部分僅論以單
    純一罪即為已足。
(六)另被告同時地寄藏本案槍、彈，因係二種以上不相同種類客
    體，屬於以一行為同時觸犯非法寄藏可發射子彈具殺傷力之
    槍枝罪、非法寄藏子彈罪，為想像競合犯，應依刑法第55條
    規定，從一重之非法寄藏可發射子彈具殺傷力之槍枝罪處斷
    。 
三、刑之減輕事由說明 - 本案無刑法第59條之適用：
(一)按犯罪之情狀顯可憫恕，認科以最低刑度仍嫌過重者，得酌
    量減輕其刑，刑法第59條定有明文。該條所謂「犯罪之情狀
    顯可憫恕」，係指審酌刑法第57條各款所列事項以及其他一
    切與犯罪有關之情狀之結果，認其犯罪足堪憫恕者而言，必
    須犯罪另有特殊之原因與環境等，因在客觀上顯然足以引起
    一般同情，認為縱予宣告法定最低度刑猶嫌過重者，始有其
    適用。
(二)被告主張考量其本案持有槍、彈之動機，並無用以犯罪，且
    其犯後尚主動配合警方調查他案槍枝之來源，故請求依刑法
    第59條減輕其刑等語。本院審酌被告雖稱將槍彈當成父親遺
    物，然自107年5月6日之前約1個月之某日起，即寄藏、持有
    本案槍枝、子彈，直至109年4月19日為警查獲止，已近兩年
    ，有相當之時間，然被告均未主動將槍枝、子彈報繳警方，
    參之我國對槍彈採取嚴格的限制政策，被告非法持有具傷殺
    力之槍彈，猶如不定時炸彈，，其所寄藏、持有之槍彈數量
    不少，被告雖未持之犯案，對社會治安存有潛在危害，實已
    影響社會治安，情節難認輕微。佐以被告雖曾指證他案槍枝
    來源，惟時間、地點均未詳述，又警方事後多次至被告住處
    均未尋得被告，反係被告屢犯刑案而遭警方查獲，故警方並
    未因被告供述而查獲他案槍枝等節，此有市警局苓雅分局11
    0年4月28日高市警苓分偵字第11071485200號、110年7月19
    日高市警苓分偵字第1107243900號函暨隨函所附之偵查報告
    各1份在卷可憑（見原審卷第93頁、第107至123頁），綜觀
    上開情節，實無特殊之原因或事由，在客觀上足以引起一般
    同情之處，是本院認被告犯行尚無從依刑法第59條酌減其刑
    。
四、撤銷改判之理由：
(一)原審認被告犯罪罪證明確，予以論罪科刑，固非無見；惟被
    所為應屬寄藏而非持有行為，論以修正前槍砲彈藥刀械管制
    條例第8 條第4 項之非法寄藏可發射子彈具殺傷力之槍枝罪
    ，以及現行同條例第12條第4 項之非法寄藏子彈罪。原審認
    屬持有行為，自有未恰。被告上訴以其應適用刑法第59條酌
    減其刑，指摘原判決不當，雖無理由，然原判決既有上揭可
    議之處，自應由本院將原判決予以撤銷改判。
(二)爰審酌被告知悉未經許可寄藏槍枝、子彈，危害人身安全、
    社會秩序至鉅，而為法律所厲禁，竟無視法律禁止，自其父
    處取得後即未經許可寄藏具殺傷力之槍枝子彈數量（槍枝1 
    枝、子彈8 顆），持有期間（約兩年），曾攜帶外出試射，
    實已對於社會治安造成相當危險性，自應非難；惟念及被告
    犯後坦承犯行之態度，並自稱因將扣案之槍、彈視為父親遺
    物方一直保存，尚無證據證明於寄藏期間內持之以另行犯案
    ；兼衡其素行、犯罪動機、手段、智識程度、家庭及經濟狀
    況（因涉及被告個人隱私，不予揭露，詳見本院卷第288 頁
    ）等一切情狀，量處如主文所示之刑，並參酌前述犯罪情狀
    ，依第42條第3 項前段規定，就罰金刑部分諭知併科罰金易
    服勞役之折算標準。
(三)沒收：
　1.按違禁物，不問屬於犯罪行為人與否，沒收之，刑法第38條
    第1 項定有明文。次按物之能否沒收，應以裁判時之狀態為
    準，若判決時子彈已擊發，僅剩彈殼、彈頭，已不屬於違禁
    物，毋庸宣告沒收。
　2.查扣案如附表編號1 所示之非制式手槍1 枝，經鑑定具殺傷
    力，為槍砲彈藥刀械管制條例所列管之違禁物，不問屬於犯
    罪行為人與否，應依刑法第38條第1 項規定宣告沒收；至如
    附表編號2 、3 所示業經鑑定單位鑑驗試射之子彈8 顆，因
    試射後均僅餘彈殼，依現狀已失其子彈之結構及性能，堪認
    已耗損而無殺傷力，已非屬違禁物，爰均不為沒收之諭知。
    至扣案並經送鑑試射，認不具殺傷力之子彈4 顆，非屬違禁
    物，自不予宣告沒收。
　3.至於扣案手機1支，與本案並無關連，不予宣告沒收，亦一
    併敘明。　 　　
據上論結，應依刑事訴訟法第369條第1項前段、第364條、第299
條第1項前段，判決如主文。
本案經檢察官邱柏峻提起公訴，檢察官劉玲興到庭執行職務。
中　　華　　民　　國　　111 　年　　5 　　月　　19　　日
                    刑事第三庭  審判長法  官  吳進寶  
                                      法  官  方百正  
                                      法  官  陳億芳
以上正本證明與原本無異。
如不服本判決應於收受本判決後20日內向本院提出上訴書狀，其
未敘述上訴理由者，並得於提起上訴後20日內向本院補提理由書
狀（均須按他造當事人之人數附繕本）「切勿逕送上級法院」。
中　　華　　民　　國　　111 　年　　5 　　月　　19　　日
                                      書記官  陳慧玲
附錄本案論罪科刑法條：
◎修正前槍砲彈藥刀械管制條例第8條
未經許可，製造、販賣或運輸鋼筆槍、瓦斯槍、麻醉槍、獵槍、
空氣槍或第4 條第1 項第1 款所定其他可發射金屬或子彈具有殺
傷力之各式槍砲者，處無期徒刑或5 年以上有期徒刑，併科新臺
幣1000萬元以下罰金。
未經許可，轉讓、出租或出借前項所列槍枝者，處5 年以上有期
徒刑，併科新臺幣1000萬元以下罰金。
意圖供自己或他人犯罪之用，而犯前2 項之罪者，處無期徒刑或
7 年以上有期徒刑，併科新臺幣1000萬元以下罰金。
未經許可，持有、寄藏或意圖販賣而陳列第1 項所列槍枝者，處
3 年以上10年以下有期徒刑，併科新臺幣700 萬元以下罰金。
第1 項至第3 項之未遂犯罰之。
犯第1 項、第2 項或第4 項有關空氣槍之罪，其情節輕微者，得
減輕其刑。
◎槍砲彈藥刀械管制條例第12條
未經許可，製造、販賣或運輸子彈者，處1 年以上7 年以下有期
徒刑，併科新台幣500 萬元以下罰金。
未經許可，轉讓、出租或出借子彈者，處6 月以上5 年以下有期
徒刑，併科新台幣300 萬元以下罰金。
意圖供自己或他人犯罪之用，而犯前二項之罪者，處3 年以上10
年以下有期徒刑，併科新台幣700 萬元以下罰金。
未經許可，持有、寄藏或意圖販賣而陳列子彈者，處5 年以下有
期徒刑，併科新台幣300 萬元以下罰金。
第1 項至第3 項之未遂犯罰之。 
附表：
編號 扣案物 數量 鑑定結果 1 非制式手槍（管制編號：0000000000 ） 1枝 由仿手槍外型製造之槍枝，組裝已貫通之金屬槍管而成，擊發功能正常，可供擊發適用子彈使用，認具殺傷力。 2 非制式子彈 6顆 由金屬彈殼組合直徑約8.7m m 金屬彈頭而成，可擊發，認具殺傷力。 3 非制式子彈 2顆 由口徑9mm 制式空包彈組合直徑約8.7mm 金屬彈頭而成，可擊發，認具殺傷力。